臺灣屏東地方法院民事判決
111年度屏簡字第221號
原      告  李金守  
被      告  黃泫桓  
被      告  邱美綉  
            陳瑞惠  
上列當事人間給付補償金事件，本院於111年6月14日言詞辯論終
結，判決如下：
　　主  文
一、被告黃泫桓應給付原告新臺幣（下同）319元，及自民國111
　　年3月17日起至清償日止，按年息百分之5計算之利息。
二、被告陳瑞惠應給付原告2,421 元，及自111年5月8日起至清
    償日止，按年息百分之5 計算之利息。
三、被告邱美綉應自110年9月11日起至通行權終止之日止，按原
    告所有坐落屏東縣○○鄉○○段000 地號土地如臺灣屏東地方法
    院104 年度屏簡字第16號判決附圖所示編號265 ⑴使用面積7
    5.12 平方公尺乘以各該年度土地申報地價年息百分之7計算
    之償金，按年給付與原告。
四、原告其餘之訴駁回。
五、訴訟費用由被告黃泫桓負擔千分之2、被告陳瑞惠負擔百分
    之2、被告邱美綉負擔百分之70，餘由原告負擔。
六、本判決第1至3項得假執行，被告黃泫桓如預以319元、被告
    陳瑞惠預以2,421元、被告邱美綉預以111年按一年3,786元
    ，其他各年度以主文第3項所計算出之金額各為原告預供擔
    保後得免為假執行。
    事實及理由
壹、程序方面：
一、按民事訴訟法第436條之8第1項規定，關於請求給付金錢或
    其他代替物或有價證券之訴訟，其標的金額或價額在新台幣
    十萬元以下者，適用本章所定之小額程序。第2項規定：法
    院認適用小額程序為不適當者，得依職權以裁定改用簡易程
    序，並由原法官繼續審理。本件原告原僅請求「⒈被告黃泫
    桓應給付原告29,480元，及自起訴狀繕本送達之翌日起至清
    償日止，按年息百分之5計算之利息。⒉被告黃金守應自110 
    年6 月1日起，按原告所有坐落屏東縣○○鄉○○段000 地號土
    地如本院104 年度屏簡字第16號判決附圖所示編號265 ⑴使
    用面積75.12 平方公尺乘以各該年度土地申報地價年息百分
    之10計算之償金，按年給付與原告。」；嗣後追加被告及聲
    明為：「⒈被告黃泫桓應給付原告29,480元，及自起訴狀繕
    本送達之翌日起至清償日止，按年息百分之5計算之利息。⒉
    追加被告陳瑞惠應給付原告3,893 元，及自起訴狀繕本送達
    之翌日起至清償日止，按年息百分之5 計算之利息。⒊追加
    被告邱美綉應自110 年9 月11日起至通行權終止之日止，按
    原告所有坐落屏東縣○○鄉○○段000 地號土地如臺灣屏東地方
    法院104 年度屏簡字第16號判決附圖所示編號265 ⑴使用面
    積75.12 平方公尺乘以各該年度土地申報地價年息百分之10
    計算之償金，按年給付與原告。」，原告因為追加被告及聲
    明後，本件訴之聲明第3項請求金額為繼續性給付之內容，
    不適於小額程序，乃由本院依職權裁定改用簡易程序，合先
    說明。　　
二、又按原告之追加被告及聲明是基於與起訴之基礎事實同一，
    故追加合於民事訴訟法第255條第1項第2款規定，自得准許
    。
三、本件被告邱美綉、陳瑞惠經合法通知，未於言詞辯論期日到
    場，核無民事訴訟法第386條所列各款情形，爰依原告之聲
    請，由其一造辯論而為判決。　　　
貳、實體方面：　　　   
一、原告主張：原告所有坐落屏東縣○○鄉○○段000 地號土地
　　如本院104年度屏簡字第16號判決附圖所示編號265 ⑴使用面
    積75.12 平方公尺範圍（下稱系爭通行土地)，前經被告黃
    泫桓訴請確認通行權事件，以供被告黃泫桓所有同段241地
    號土地（下稱241地號土地）通行而經前揭判決准許通行在
    案。原告根據民法第787 條第2 項規定，有通行權人對於通
    行地因此所受之損害，應支付償金，故為以下各請求：
  ㈠被告黃泫桓部分：被告判決勝訴後開始使用系爭通行範圍，
    原告依法請求其給付通行補償金，此部分起算日期自104 年
    6 月1日到110 年1 月22日，按使用面積乘上各該年度土地
    申報地價年息百分之10計算之償金，合計29,480元。
　㈡追加被告陳瑞惠部分：陳瑞惠自110 年1 月23日受移轉241地
    號土地所有權，故自110年1月23日起到同年9 月10日止，按
    系爭通行範圍使用面積乘上各該年度土地申報地價年息百分
    之10計算之償金，合計3,893元。
　㈢又陳瑞惠110 年9 月10日已將前揭241地號土地移轉所有權給
    被告邱美綉，故追加被告邱美綉按聲明第三項按年給付償金
    。
　㈣以上之追加請求事實均是根據104 年度屏簡字第16號判決通
    行原告土地而來的；又根據民法第787 條第2 項規定，有通
    行權人對於通行地因此所受之損害，應支付償金，故被告通
    行原告所有系爭通行範圍之土地，應補償土地因供通行所減
    損土地價格之損害，系爭土地屬於都市計畫農業區，緊鄰屏
    東市，台24縣道，車輛行人來往頻繁，被告通行之土地占去
    多數，剩餘土地面積僅7.53平方公尺，故補償金額依通行面
    積以公告地價年息百分之10計算按年給付之應為適當等語，
    並聲明：
  ⒈被告黃泫桓應給付原告29,480元，及自起訴狀繕本送達之翌
　　日起至清償日止，按年息百分之5計算之利息。
  ⒉被告陳瑞惠應給付原告3,893 元，及自起訴狀繕本送達之翌
　　日起至清償日止，按年息百分之5 計算之利息。
  ⒊被告邱美綉應自110年9月11日起至通行權終止之日止，按原
    告所有系爭通行土地使用面積乘以各該年度土地申報地價年
    息百分之10計算之償金，按年給付與原告。
二、被告則均以：本件通行依法應給付通行補償金沒有爭執，但
    關於補償金額依通行面積以公告地價年息百分之5計算按年
    給付之應為適當，因為同段一起通行之土地，在本院110年
    移調字第67號事件中，通行原告配偶張東森所有同段243地
    號、243-1地號土地是按年息百分之5計算通行補償金，既是
    同一段通行道路，理應按相同標準核屬適當等語置辯，並聲
    明：⒈原告之訴駁回。⒉如受不利判決願供擔保請准宣告免為
    假執行。
　㈠被告黃泫桓另單獨補充以：本件起算應自104年6月23日起算
    而非6月1日，再者，通行補償金於超過5年範圍之部分，已
    經罹於時效得拒絕給付，故僅需給付106年1月4日起到111年
    1月4日止之金額，在106年1月5日之前均因罹於時效不得請
    求給付等語置辯。
三、本院之判斷：
　㈠以下事項為兩造所不爭執，並經調閱本院104年度屏簡字第16
    號民事卷及本院110年移調字第67號民事卷審閱無誤，及有
    各該民事判決、調解筆錄、土地登記謄本在卷可參（見本院
    卷第33至36、37、40至42、47至50頁)：
　⒈坐落屏東縣○○鄉○○段000 地號土地為原告所有，前經本院104
     年度屏簡字第16號確認通行權事件民事判決附圖所示編號2
    65 ⑴使用面積75.12平方公尺範圍（即系爭通行土地)，准由
    被告黃泫桓所有241地號土地通行准許在案。　　
　⒉被告黃泫桓所有同段241地號土地於110年1月22日移轉所有權
    登記為被告陳瑞惠所有，陳瑞惠再於110年9月10日以買賣為
    原因移轉所有權登記給被告邱美綉。
　⒊本院110年移調字第67號事件中，通行同段243地號、243-1地
    號土地是按年息百分之5計算通行補償金。　　　
 ㈡原告請求以下各項有無理由，分述如下：
 ⒈經查，系爭通行範圍經證人李天敦到院證稱：（提示本院卷10
   9年度司執字第50101 號執行卷第9 頁照片， 照片上的鐵門
   是否為證人所設置？）鐵門原本是網狀門，本來就有門，後
   來壞了，伊才改成現在照片上的樣子，本來網狀的門就有鎖
   ，現在的鎖，是伊安裝的。（這個門之後往內走是否證人承
   租兩造土地的地方？）是，伊是100年有向兩造承租土地，到
   103年被告就不出租給伊，伊現在承租的是地主張東森的地，
   是原告他們家的。（提示本院110 屏簡移調第67號的第17-20
    頁照片，請證人確認裡面有無證人承租的土地及通行的地？
   ）證人當庭勾選照片第17頁，伊租賃的土地是泥土路到底的
   位置，被告土地就在路的旁邊，這條路就是通行權訴訟的路
   。（提示104年屏簡第頁號民事判決的附圖，請證人是否知悉
   ？）不知道。（在104年期間剛剛執行卷中的門是鐵絲網的門
   ？）是。（104 年到109 年期間被告黃泫桓有無利用剛剛前
   案卷宗的第17頁通路使用？）那段期間內伊不清楚，門基本
   上是鎖著的，伊也沒給他鑰匙，但如果開門進去做農事，他
   是可以進來的。（提示本院執行卷第41、46頁照片，請問證
   人法院貼公告到46頁的門後來被移走是誰拆的，證人是否知
   悉？）沒有拆，現在還在。後來沒有鎖。（ 法院貼公告證人
   是否清楚？）不知道，現在門沒有上鎖，任何人都可以進來
   。（原告：證人是否有說過被告有進去翻土？）被告是有進
   去翻土，但他有沒有去走，伊不清楚。(被告:證人是否知道
   我是什麼時候去翻土？）沒有在記等語在卷，由證人前揭證
   述內容可知，被告所有241地號土地於100年到102年間是出租
   給證人使用，直到103年之後即無租給證人，系爭通行範圍之
   道路於104 年到109 年期間均是由證人上鎖無法自由任意進
   出之狀態，如非證人提供鑰匙或開啟進入做事，其他人實則
   無法進入使用，則原告主張被告黃泫桓使用系爭通行範圍，
   應自104年6月1日開始一節即與實際供通行現況不符，而該狀
   態雖非原告之作為所到導致，然被告該期間確實並無法通行
   ，故應無法請求自該時起算補償金，又證人所稱法院公告之
   後已無上鎖，被告則陳稱109年12月26日才可以進入使用等語
   ，參以本院之執行時間為109年12月25日該門確實曾遭除去，
   而之後門雖存在，但原有之鎖已經除去，有執行卷之現況照
   片可參，則原告此段期間應從109年12月26日起算到110年1月
   22日止，其餘時間既未能通行使用，原告請求給付通行補償
   金核屬無據。
 ⒉承上，本院斟酌原告陳稱其所有系爭土地，屬於都市計畫農業
   區，緊鄰屏東市，台24縣道，車輛行人來往頻繁，被告通行
   之土地占去多數，剩餘土地面積僅7.53平方公尺等情，及斟
   酌執行事件中之現況照片顯見系爭通行範圍附近確實為大馬
   路附近，商店林立，兩造土地是做農業耕作之用途，使用系
   爭土地大體是作為農耕車輛來往運送農作物品等用途，此外
   無其他之複雜使用情況，則補償金額依通行面積以公告地價
   年息百分之7計算按年給付之應為適當，原告請求按10％計算
   為過高，至於同段行路段雖以5％計付之，以該條件是經過兩
   造調解成立之結果，雙方自有所考量而為退讓之，不能單以
   該比例認定之即屬適當，故而原告之請求，本院斟酌後認為
   以7％計算為適當。　　
 ⒊承上，原告請求按使用面積乘上各年度土地申報地價年息百分
   之7計算之償金為適當，則關於：
 ⑴被告黃泫桓部分：被告使用系爭通行範圍，故原告依法請求給
   付通行補償金，此部分起算日期自109 年12 月26 日到110 
   年1 月22日，按使用面積乘各年度土地申報地價年息百分之7
   計算之償金，合計為29日共計319元【109年：一年3,786元（
   75.12平方公尺×720元×7％＝3,786元）、一月：316元、一日：
   11元；110年：一年：75.12平方公尺×720元×7％＝3,786元、一
   月：316元、1日：11元、元以下四捨五入】，超過上述金額
   之部分為無理由，應駁回之。
 ⑵被告陳瑞惠部分：陳瑞惠自110 年1 月23日受移轉241地號土
   地所有權，故自110年1月23日起到同年9 月10日止，共計7個
   月又19日，合計為2,421元（計算式參酌如上），超過上述金
   額部分為無理由，應駁回之。
 ⑶被告陳瑞惠110 年9 月10日已將前揭241地號土地移轉所有權
   給被告邱美綉，故被告邱美綉應自110年9月11日起至系爭通
   行範圍土地通行權終止之日止，按原告所有系爭通行土地使
   用面積乘以各該年度土地申報地價年息百分之7計算之償金，
   按年給付原告，超過部分核屬無據，應駁回之。
 ⒋末按遲延之債務，以支付金錢為標的者，債權人得請求依法 
   定利率計算之遲延利息；應付利息之債務，其利率未經約定
   ，亦無法律可據者，週年利率為百分之5；給付無確定期限者
   ，債務人於債權人得請求時，經其催告而未為給付，自受催
   告時起，負遲延責任。其經債權人起訴而送達訴狀，或依督
   促程序送達支付命令，或為其他相類之行為者，與催告有同
   一之效力，民法第233條第1項前段、第203條、第229條第2項
   分別定有明文。本件原告請求被告給付補償金，係以支付金
   錢為標的，是原告請求被告黃泫桓、陳瑞惠各自起訴狀繕本
   送達翌日（被告黃泫桓是111年3月16日送達生效，見本院卷
   第25頁、陳瑞惠是111年4月27日寄存送達，加10日後生效是1
   11年5月7日、見第54頁送達證書）之利息，前開被告2人受送
   達翌日各為111年3月17日、111年5月8日，原告請求告2人分
   別自111年3月16日、5月8日起至清償日止，各按年息百分之5
   計算之利息，為有理由，應予准許。
四、綜上所述，原告依通行權給付補償金法律關係之規定，訴請
    被告給付原告如主文第1至3項所示金額及各自起訴狀繕本送
    達翌日即自111年3月17日、5月8日起至清償日止，均按年息
    百分之5計算之利息，為有理由，應予准許；逾此部分之請
    求則無理由，應予駁回。
五、本件係就民事訴訟法第427條適用簡易程序所為被告敗訴之
    判決，依同法第389條規定，應依職權宣告假執行，並依被
    告聲請如受不利判決願供擔保請准宣告免為假執行之聲請而
    准許之，並酌定被告各為原告預供擔保後，得免為假執行。
    另確定本件訴訟費用額負擔比例如主文第5項所示。
六、訴訟費用負擔之依據︰民事訴訟法第79條、第85條第1項。
中　　華　　民　　國　　111 　年　　6 　　月　　28　　日
                 屏東簡易庭       法　官  潘  快
正本係照原本作成。
如不服本判決，應於送達後廿日內，向本院提出上訴狀並表明上
訴理由，如於本判決宣示後送達前提起上訴者，應於判決送達後
廿日內補提上訴理由書（須附繕本）。如委任律師提起上訴者，
應一併繳納上訴審裁判費。
中　　華　　民　　國　　111 　年　　6 　　月　　28　　日
                                  書記官　鍾嘉芸